臺灣臺中地方法院刑事判決　　　　　　　96年度訴字第2831號
公　訴　人　臺灣臺中地方法院檢察署檢察官
被　　　告　丙○○
選任辯護人　吳憲明律師
上列被告因違反槍砲彈藥刀械管制條例案件，經檢察官提起公訴
（96年度偵字第17027號），本院判決如下：
    主    文
丙○○未經許可，寄藏手槍，累犯，處有期徒刑肆年貳月，併科
罰金新臺幣貳拾萬元，罰金如易服勞役，以新臺幣壹仟元折算壹
日。扣案捷克ＣＺ廠一○○型、口徑９ｍｍ之制式半自動手槍壹
枝（含彈匣壹個，槍枝管制編號為0000000000號）沒
收。
    犯罪事實
一、丙○○前因詐欺案件，經臺灣高等法院臺中分院以九十四年
    度上易字第一二一四號判處有期徒刑八月確定，入監執行後
    ，業於民國九十五年十二月二十五日縮刑期滿執行完畢出監
    。詎丙○○仍不知悛悔警惕，明知未經許可，不得寄藏手槍
    、子彈，竟於九十六年二月下旬即農曆過年期間中之某日，
    在其臺中市南屯區○○○○路七八八巷二二號住處，受自稱
    「曾耀潭」（已死亡）之成年男子委託，同時代為保管捷克
    ＣＺ廠一○○型、口徑９ｍｍ之制式半自動手槍一枝（含彈
    匣一個，槍枝管制編號為0000000000號，下稱前
    開手槍）及口徑９ｍｍ之制式子彈二顆（下稱前開子彈，其
    中一顆子彈於後述時間、地點已擊發而誤傷乙○○；另一顆
    子彈扣案後業經鑑驗試射），旋基於寄藏前開手槍、前開子
    彈之犯意，自同日起未經許可將之同時寄藏在其上址住處，
    期間丙○○於九十六年七月十四日凌晨某時，攜帶前開手槍
    、前開子彈至臺中市○區○○路一三五號二樓與友人飲酒作
    樂，席間丙○○於同日五時四十五分許，把玩前開手槍（前
    開子彈置放在前開手槍之彈匣內）之際，因誤觸前開手槍之
    扳機而擊發子彈並擊中當時在場乙○○之左腿，致乙○○受
    有槍傷合併左股骨轉子間骨折之傷害（過失傷害部分未據告
    訴），乙○○旋即至中國醫藥大學附設醫院就醫手術診治，
    丙○○自知法網難逃，在前揭犯行被發覺前，即於同日下午
    由林偉超律師陪同其至臺中市警察局第一分局主動向警供述
    前揭犯行，並當場將前開手槍及前開子彈中尚未擊發之其中
    一顆子彈予以報繳而自首接受裁判，因而查悉上情。
二、案經臺中市警察局第一分局報請臺灣臺中地方法院檢察署檢
    察官偵查起訴。
    理    由
一、證據能力部分：按被告以外之人於審判外之陳述，雖不符前
    四條之規定，而經當事人於審判程序同意作為證據，法院審
    酌該言詞陳述或書面陳述作成時之情況，認為適當者，亦得
    為證據。當事人、代理人或辯護人於法院調查證據時，知有
    第一百五十九條第一項不得為證據之情形，而未於言詞辯論
    終結前聲明異議者，視為有前項之同意，刑事訴訟法第一百
    五十九條之五定有明文。查本案檢察官所舉下列書面及言詞
    陳述之證據能力，被告丙○○及其辯護人於本院準備程序時
    均表示無意見，且迄於言詞辯論終結前亦未聲明異議，可認
    為同意作為證據，本院審酌該供述證據之取得過程並無瑕疵
    ，與本案待證事實間復具有相當之關聯性，以之為本案證據
    尚無不當，自得採為證據，合先敘明。
二、前揭犯罪事實，業據被告丙○○於警詢、偵查及本院審理時
    均坦白承認，並據證人乙○○於警詢時證述及於本院審理時
    結證明確。此外，復有含彈匣一個之前開手槍（槍枝管制編
    號為0000000000號）、前開子彈中之子彈一顆及
    前開已擊發而誤傷乙○○另一顆子彈之彈頭扣案可證，暨證
    人乙○○遭槍傷受有前揭傷害之中國醫藥大學附設醫院九十
    六年七月十四日診斷證明書一紙在卷可按。且經內政部警政
    署刑事警察局以性能檢驗法、試射法、電解腐蝕法、比對顯
    微鏡比對法鑑驗結果為：(一)前開手槍部分，認係口徑９ｍｍ
    制式半自動手槍，為捷克ＣＺ廠一○○型，槍號遭磨滅，經
    以電解腐蝕法重現結果，研判槍號為「Ｃ３６４２」，槍管
    內具六條右旋來復線，擊發功能正常，可供擊發同口徑制式
    子彈使用，認具殺傷力；(二)前開子彈中之子彈一顆部分，認
    係口徑９ｍｍ制式子彈，經試射，可擊發，認具殺傷力；(三)
    前開子彈中之已擊發彈頭一個部分，認係已擊發撞擊變形之
    口徑９ｍｍ制式銅包衣彈頭，其上具六條右旋來復線，該彈
    頭與經前開手槍試射之前開子彈中之一顆子彈彈頭比對結果
    ，其來復線特徵紋痕相吻合，認係由前開手槍所擊發等情，
    有該局九十六年八月十日刑鑑字第○九六○一一二二四四號
    槍彈鑑定書附卷可憑，足認被告自白確與事實相符。是本案
    事證明確，被告前揭未經許可，寄藏前開手槍及前開子彈之
    犯行，至堪認定，應依法論科。
三、論罪科刑：
  (一)核被告所為，係犯槍砲彈藥刀械管制條例第七條第四項之未
    經許可寄藏手槍罪、第十二條第四項之未經許可寄藏子彈罪
    。
  (二)按寄藏與持有，均係將物置於自己實力支配之下，僅寄藏必
    先有他人之持有行為，而後始為之受寄代藏而已，故寄藏之
    受寄人委託代為保管，其保管之本身，亦屬持有，不過此之
    持有係受寄之當然結果，有如前述。則被告受自稱「曾耀潭
    」之成年男子委託，保管寄藏前開手槍、前開子彈，有如前
    述，被告既係受寄代藏槍、彈，而非為自己持有，法律上自
    宜僅就「寄藏」行為為包括之評價，不另就「持有」予以論
    罪。
  (三)按寄藏子彈係屬侵害社會法益，則被告雖同時寄藏前開子彈
    計二顆，仍為單純一罪，不發生想像競合之問題。
  (四)被告以一寄藏行為，同時、同地寄藏前開手槍、前開子彈之
    二罪，為想像競合犯，依刑法第五十五條規定，應從一重依
    槍砲彈藥刀械管制條例第七條第四項之未經許可寄藏手槍罪
    處斷。
  (五)又被告前因詐欺案件，經臺灣高等法院臺中分院以九十四年
    度上易字第一二一四號判處有期徒刑八月確定，入監執行後
    ，已於九十五年十二月二十五日縮刑期滿執行完畢出監，有
    臺灣高等法院被告前案紀錄表、臺灣臺中地方法院檢察署刑
    案資料查註紀錄表附卷可稽，其受有期徒刑執行完畢後，五
    年以內故意再犯本案有期徒刑以上之罪，為累犯，應依刑法
    第四十七條第一項之規定，加重其刑。
  (六)按刑法第六十二條所謂發覺，固非以有偵查犯罪職權之機關
    或人員確知其人犯罪無誤為必要，而於對其發生嫌疑時，即
    得謂為已發覺，但此項對犯人之嫌疑，仍須有確切之根據得
    為合理之可疑者，始足當之，若單純主觀上之懷疑，要不得
    謂已發生嫌疑（最高法院八十八年度臺上字第四一三九號判
    決意旨參照）。又槍砲彈藥刀械管制條例第十八條第一項前
    段規定：「犯本條例之罪自首，並報繳其持有之全部槍砲、
    彈藥、刀械者，減輕或免除其刑」。依特別法優於普通法之
    適用法律原則，對上開自首之特別規定，自應優先於刑法總
    則第六十二條前段之規定適用（參見最高法院八十二年度臺
    上字第五三八四號判決意旨亦同此旨）。被告及其辯護人陳
    明：被告係於犯罪被發覺前主動向警供出本案犯行，而自首
    接受裁判等語。經查，參諸證人乙○○於本院審理時結證：
    我到中國醫藥大學附設醫院後，醫院有幫我報警，因為我去
    急診室，醫師說這是槍傷，會幫我報警處理；警察是在我中
    槍當天早上就到醫院，警察就在急診室的門口等，當時警察
    未問我是誰開槍，因為醫師急著要幫我開刀，警察沒有時間
    問我，後來我上了麻藥，等到我開完刀後當天晚上警察又有
    再來問我，我說我剛開完刀尚未清醒，當天晚上我尚未向警
    察講案情的任何話，我請警察隔天再來作筆錄，後來警察是
    隔天才來製作筆錄；從我中槍受傷後至隔天（即十五日）下
    午三點接受警方製作筆錄，這段期間我並無向任何人講過開
    槍的人是誰；當時到醫院的警察，與隔天為我製作筆錄的警
    察是相同的人等語。再佐以臺中市警察局第一分局偵查隊小
    隊長即證人陳春火於本院審理時結證：九十六年七月十四日
    早上八時之前，勤務中心通知我說有人遭受槍擊，人在中國
    醫藥大學附設醫院，我就到該醫院；我到該醫院以後，當時
    證人乙○○在急診室，警方只是在急診室的外面瞭解案情，
    那時候不知道槍擊的嫌犯是何人；因為急診室外面好像是被
    害人的家屬，有聽說好像是綽號叫小羊的人開槍；當時在急
    診室外面警方只知道綽號是小羊的諧音，但是不知道真實姓
    名為何人，是被告到案（即指同日下午）以後我才知道開槍
    的是被告，被告是由律師陪同到案；被告到案之前，只有我
    與同事丁○○○○○一起到醫院，我與黃豐亨都不知道開槍
    的人是被告等語明確。且證人乙○○、陳春火前揭證言，亦
    與卷附扣押筆錄（即本案槍、彈之扣案時間為九十六年七月
    十四日十六時十一分至同日十六時二十分，執行人為證人陳
    春火、紀錄人為偵查佐黃豐亨）、被告警詢筆錄（即詢問時
    間為九十六年七月十四日十八時迄同日二十時零一分，詢問
    人為證人陳春火、紀錄人為偵查佐黃豐亨）及證人乙○○警
    詢筆錄（即詢問時間為九十六年七月十五日十五時迄同日十
    六時十分，詢問人及紀錄人均為偵查佐黃豐亨），互核情節
    相符，足見警方迄至被告主動到案向警供承前揭犯行前，警
    方並無任何客觀事證，足資合理懷疑被告係涉犯本案寄藏槍
    、彈之犯罪嫌疑人。是被告係向警自首本案寄藏槍、彈之犯
    行而接受裁判，足堪認定。且警方既因被告攜帶前開手槍及
    前開子彈中尚未擊發之一顆子彈至警局向警自首本案寄藏前
    開手槍、前開子彈之犯行後，始進而扣得前開手槍及前開子
    彈中尚未擊發之一顆子彈，核與被告自首並報繳全部槍彈之
    效力無異，自應依槍砲彈藥刀械管制條例第十八條第一項前
    段之規定，減輕其刑，並依法先加重後減輕之。
  (七)爰審酌被告前有偽造文書、酒醉駕車、詐欺等刑事犯罪之前
    科紀錄，有臺灣高等法院被告前案紀錄表、臺灣臺中地方法
    院檢察署刑案資料查註紀錄表附卷可按，堪認其素行不佳，
    其竟仍不知悛悔警惕，明知寄藏槍枝、子彈均係違法行為，
    竟代他人寄藏前開手槍、前開子彈，且其寄藏前開手槍、前
    開子彈之期間非短，對社會治安已具相當之潛在危險外，其
    甚且攜帶前開手槍、前開子彈外出進而誤傷他人，已對他人
    之造成現實惡害，顯見戕害社會安全秩序之情節非輕，殊值
    非難，惟兼衡酌被告犯後自首並報繳本案槍、彈之犯罪後態
    度，暨其犯罪動機、目的、智識程度等一切情狀，量處如主
    文所示之刑，併就所處罰金刑部分，諭知易服勞役之折算標
    準，以示懲儆。
  (八)扣案含彈匣一個之前開手槍（槍枝管制編號為000000
    0000號），係屬違禁物，不問屬於犯人與否，爰依刑法
    第三十八條第一項第一款之規定，宣告沒收。至於扣案前開
    子彈中之子彈一顆，業經鑑驗試射而僅餘彈頭、彈殼，已失
    其原有子彈之結構及效能；扣案之彈頭一個（即前開子彈中
    之業經擊發而誤傷乙○○子彈一顆中之彈頭一個），亦因擊
    發而失其原有子彈之結構及效能，均不再具有殺傷力，已非
    違禁物，爰不為沒收之諭知，附此敘明。
據上論斷，應依刑事訴訟法第二百九十九條第一項前段，槍砲彈
藥刀械管制條例第七條第四項、第十二條第四項、第十八條第一
項前段，刑法第十一條、第五十五條前段、第四十七條第一項、
第四十二條第三項、第三十八條第一項第一款，判決如主文。
本案經檢察官甲○○到庭執行職務。
中　　華　　民　　國　　96　　年　　11　　月　　29　　日
                  刑事第九庭    審判長法  官  賴恭利
                                      法  官　莊秋燕
                                      法  官　何世全
上正本證明與原本無異。
如不服本判決，應於收送達後十日內向本院提出上訴書狀（應敘
述具體理由並附繕本）。
上訴書狀如未敘述理由，應於上訴期間屆滿後二十日內補提理由
書於本院。
                                      書記官　童洪芳美
中　　華　　民　　國　　96　　年　　11　　月　　29　　日
附錄論罪科刑法條：
槍砲彈藥刀械管制條例第七條
未經許可，製造、販賣或運輸火砲、肩射武器、機關槍、衝鋒槍
、卡柄槍、自動步槍、普通步槍、馬槍、手槍或各類砲彈、炸彈
、爆裂物者，處死刑、無期徒刑或七年以上有期徒刑；處徒刑者
，併科新臺幣三千萬元以下罰金。
未經許可，轉讓、出租或出借前項所列槍砲、彈藥者，處無期徒
刑或五年以上有期徒刑，併科新臺幣一千萬元以下罰金。
意圖供自己或他人犯罪之用，而犯前二項之罪者，處死刑或無期
徒刑；處徒刑者，併科新臺幣五千萬元以下罰金。
未經許可，持有、寄藏或意圖販賣而陳列第一項所列槍砲、彈藥
者，處五年以上有期徒刑，併科新臺幣一千萬元以下罰金。
第一項至第三項之未遂犯罰之。
槍砲彈藥刀械管制條例第十二條
未經許可，製造、販賣或運輸子彈者，處一年以上七年以下有期
徒刑，併科新臺幣五百萬元以下罰金。
未經許可，轉讓、出租或出借子彈者，處六月以上五年以下有期
徒刑，併科新臺幣三百萬元以下罰金。
意圖供自己或他人犯罪之用，而犯前二項之罪者，處三年以上十
年以下有期徒刑，併科新臺幣七百萬元以下罰金。
未經許可，持有、寄藏或意圖販賣而陳列子彈者，處五年以下有
期徒刑，併科新臺幣三百萬元以下罰金。
第一項至第三項之未遂犯罰之。
